臺灣板橋地方法院刑事判決　　　　　　 100年度訴字第1433號
公　訴　人　臺灣板橋地方法院檢察署檢察官
被　　　告　賴奕辰
上列被告因違反毒品危害防制條例案件，經檢察官提起公訴（10
0 年度毒偵字第3674號），被告於準備程序進行中就被訴事實為
有罪之陳述，本院合議庭裁定由受命法官獨任進行簡式審判程序
並判決如下：
    主  文
賴奕辰施用第一級毒品，累犯，處有期徒刑拾月；又施用第二級
毒品，累犯，處有期徒刑陸月；應執行有期徒刑壹年貳月。
    事  實
一、賴奕辰前於民國92年間因施用毒品案件，經本院以92年度毒
    聲字第2911號裁定送觀察、勒戒後，認無繼續施用毒品之傾
    向，於92年11月5 日觀察、勒戒執行完畢釋放，並由臺灣板
    橋地方法院檢察署檢察官以92年度毒偵字第2872號處分不起
    訴確定；又於93年間因施用毒品案件，經臺灣高等法院以94
    年度上訴字第477 號判決處有期徒刑10月確定（下稱甲案）
    ；另因違反槍砲彈藥刀械管制條例案件，經本院以93年度訴
    字第1554號判決處有期徒刑1 年2 月，併科罰金新臺幣2 萬
    元確定（下稱乙案）；又因施用毒品等案件，經本院以95年
    度訴字第2622號判決分別處有期徒刑7 月、6 月，應執行有
    期徒刑10月確定（下稱丙案）；嗣臺灣高等法院以96年度聲
    減字第1919號裁定就上開甲、乙案宣告有期徒刑部分分別減
    刑為有期徒刑5 月、7 月，應執行有期徒刑11月，就上開丙
    案之宣告刑分別減刑為有期徒刑3 月又15日、3 月，應執行
    有期徒刑5 月確定，經接續執行後，已於96年12月15日執行
    完畢；復因施用第一、二級毒品案件，經本院以97年度訴字
    第4578號判決分別處有期徒刑9 月、5 月，應執行有期徒刑
    1 年確定（下稱丁案）；又因違反替代役實施條例案件，經
    臺灣高雄地方法院以97年度審簡字第7212號判決處拘役50日
    確定（下稱戊案）；上揭丁、戊案之罪刑經接續執行，已於
    99年6 月24日執行完畢；詎其仍不知悔改，基於施用第二級
    毒品甲基安非他命之犯意，於100 年3 月3 日18時許，在新
    北市樹林區某朋友住處，以將甲基安非他命放置在玻璃球（
    未扣案）內以火燒烤後吸食其煙氣之方法，施用甲基安非他
    命1 次；復另行起意，基於施用第一級毒品海洛因之犯意，
    於100 年3 月5 日上午，在新北市新莊區某加油站廁所內，
    以將海洛因摻食鹽水置於一般醫療用注射針筒（未扣案）內
    皮下注射之方法，施用海洛因1 次。嗣於100 年3 月6 日11
    時30分許，在新北市○○區○○路與中榮路口，警方見賴奕
    辰行跡可疑乃上前盤查，賴奕辰遂向警方自承上開施用甲基
    安非他命之犯行並同意警方採集其尿液檢體送驗，結果呈甲
    基安非他命及嗎啡陽性反應，警方因此另查悉賴奕辰施用海
    洛因之犯行（賴奕辰於本院審理時逃匿，經通緝後始為警於
    100年8月27日緝獲）。
二、案經新北市政府警察局新莊分局移送臺灣板橋地方法院檢察
    署檢察官偵查起訴。
    理  由
一、按「除被告所犯為死刑、無期徒刑、最輕本刑為三年以上有
    期徒刑之罪或高等法院管轄第一審案件者外，於前條第一項
    程序進行中，被告先就被訴事實為有罪之陳述時，審判長得
    告知被告簡式審判程序之旨，並聽取當事人、代理人、辯護
    人及輔佐人之意見後，裁定進行簡式審判程序。」刑事訴訟
    法第273 條之1 第1 項定有明文。本件被告所犯毒品危害防
    制條例第10條第1 項之施用第一級毒品罪及同條第2 項之施
    用第二級毒品罪，非屬最輕本刑為3 年以上有期徒刑之罪，
    且被告於本院100 年9 月1 日準備程序進行中，已就被訴之
    事實為有罪之陳述，經審判長告知被告簡式審判程序之旨後
    ，被告及公訴人均同意改依簡式審判程序審理，本院合議庭
    乃依上揭規定，裁定本件由受命法官獨任進行簡式審判程序
    ，合先敘明。
二、上揭事實，業據被告賴奕辰於本院準備程序及審理時自白不
    諱（見本院卷第81頁背面、第85頁），且被告為警查獲後所
    採集之尿液檢體，經臺灣檢驗科技股份有限公司以氣相層析
    質譜儀法鑑定結果，呈嗎啡及甲基安非他命陽性反應，有應
    受尿液採驗人尿液檢體採集檢驗紀錄表、新北市政府警察局
    新莊分局轄區列管毒品人口尿液採集送驗及檢體回復報告簽
    收簿影本（尿液檢體編號：DＺ00000000000 ）、上揭公司出
    具之濫用藥物檢驗報告（報告日期：2011/3/24 ，報告編號
    ：UL/2011/00000000）各1 份附卷可稽（見偵卷第3 之1 、
    3 之2 、4 、5 頁），堪認被告之自白與事實相符。本案事
    證明確，被告犯行洵堪認定。
三、按海洛因係毒品危害防制條例第2 條第2 項第1 款規定之第
    一級毒品，甲基安非他命係同條例第2 條第2 項第2 款規定
    之第二級毒品，依該條例第10條第1 項規定：「施用第一級
    毒品者，處六月以上五年以下有期徒刑」、第2 項規定：「
    施用第二級毒品者，處三年以下有期徒刑」，又同條例第23
    條第2 項復規定：「觀察、勒戒或強制戒治執行完畢釋放後
    ，五年內再犯第十條之罪者，應依法追訴或裁定交付審理。
    」。次按施用第一、二級毒品者，依前揭規定本應科以刑罰
    ，惟基於刑事政策，對合於一定條件之施用者，則依同條例
    第20條、第23條之規定，施以觀察、勒戒或強制戒治之保安
    處分。又毒品危害防制條例於92年7 月9 日修正公布，自93
    年1 月9 日施行，刪除2 犯及3 犯之規定，一改修法前繁雜
    之處遇程序，並認施用毒品者係屬病患性犯人，以觀察、勒
    戒戒除其身癮，並以強制戒治去除其心癮。其中第20條、第
    23條將施用毒品之刑事處遇程序，區分為「初犯」、「五年
    內再犯」及「五年後再犯」。依其立法理由之說明：「初犯
    」，經觀察、勒戒或強制戒治後，應為不起訴處分或不付審
    理之裁定；經觀察、勒戒或強制戒治執行完畢釋放後，「五
    年內再犯」者，因其再犯率甚高，原實施之觀察、勒戒及強
    制戒治既已無法收其實效，爰依法追訴或裁定交付審理。至
    觀察、勒戒或強制戒治執行完畢釋放後，「五年後再犯」者
    ，前所實施之觀察、勒戒或強制戒治已足以遮斷其施用毒品
    之毒癮，為期自新及協助其斷除毒癮，仍適用「初犯」規定
    ，先經觀察、勒戒或強制戒治之程序。修正前條文所定3 犯
    以上之情形，因修正草案僅區分為初犯、5 年後再犯，自應
    依修正條文第23條第2 項規定處理。從而依該次修正後之規
    定，僅限於「初犯」及「五年後再犯」二種情形，始應先經
    觀察、勒戒或強制戒治之程序。倘被告前於5 年內已再犯，
    經依法追訴處罰，縱其第3 次（或第3 次以上）再度施用毒
    品之時間，在初犯或前次再犯經觀察、勒戒或強制戒治執行
    完畢釋放5 年以後，已不合於「五年後再犯」之規定，且因
    前已於「五年內再犯」，顯見其再犯率甚高，原實施觀察、
    勒戒或強制戒治，已無法收其實效，即應依該條例第10條處
    罰。至於第3 次（或第3 次以上）施用毒品之時間，是否宜
    有期間限制？以多久為適宜？則分屬刑事政策、專門醫學之
    範圍，非審判機關所能決定，有待循立法途徑解決（參考最
    高法院97年度台非字第405 號判決意旨）。本件被告有事實
    欄所載曾因施用毒品案件，先後經觀察勒戒執行完畢、法院
    判處罪刑確定之情形，有臺灣高等法院被告全國前案紀錄表
    在卷可考，被告前既曾因施用毒品案件，經觀察勒戒執行完
    畢釋放後之5 年內，再犯施用毒品罪，並經法院判刑確定且
    已執行完畢後，又犯本件施用第一、二級毒品罪，即非屬毒
    品危害防制條例第20條第3 項所規定之「五年後再犯」之情
    形，自應依毒品危害防制條例第23條第2 項之規定追訴處罰
    之。
四、核被告施用海洛因之行為，係犯毒品危害防制條例第10條第
    1 項之施用第一級毒品罪；被告施用甲基安非他命之行為，
    係犯同條例第10條第2 項之施用第二級毒品罪。被告施用前
    後持有海洛因、甲基安非他命之低度行為，分別為施用之高
    度行為所吸收，不另論罪。被告所犯上開2 罪，犯意各別，
    行為互殊，犯罪之構成要件不同，應分論併罰。又被告於本
    院審理時已詳細陳明其施用甲基安非他命及海洛因之犯罪時
    間、地點及方法，俱如上述，起訴書略載被告係「於100 年
    3 月6 日為警採尿時回溯26小時內之某時，在不詳處所施用
    海洛因1 次；另於100 年3 月3 日18時許，在不詳地點施用
    甲基安非他命1 次」云云，容有未洽，應予更明。又警方於
    100 年3 月6 日11時30分許，在新北市○○區○○路與中榮
    路口，見被告行跡可疑乃上前盤查，被告即向警方自承上開
    施用甲基安非他命之犯行，惟被告於本院審理時逃匿經發布
    通緝後，始為警緝獲歸案，是被告並無自動接受裁判之意思
    ，尚不符合自首之要件，附此敘明。末查被告有事實欄所載
    曾受有期徒刑執行完畢之紀錄，有臺灣高等法院被告前案紀
    錄表1 份在卷可考，其於有期徒刑執行完畢後5 年以內故意
    再犯本件法定刑為有期徒刑之上揭2 罪，均為累犯，均應依
    法加重其刑。爰審酌被告之素行不良，其迭次因施用毒品經
    觀察勒戒及法院判刑，仍不知戒除施用毒品之惡習，顯見其
    自制力薄弱，惟其施用毒品之犯行係戕害自身健康，對社會
    治安危害非鉅，暨其犯罪之動機、目的、手段、犯後坦承犯
    行、態度尚稱良好等一切情狀，分別量處如主文所示之刑，
    並依法定其應執行之刑。又被告供施用毒品所用之上開玻璃
    球及注射針筒均未扣案，且被告陳稱上開玻璃球係其朋友所
    有，而上開注射針筒已丟棄等語在卷，因均非屬違禁物，爰
    不宣告沒收。
據上論斷，應依刑事訴訟法第273 條之1 第1 項、第299 條第1
項前段，毒品危害防制條例第10條第1 項、第2 項，刑法第11條
、第47條第1 項、第51條第5 款，判決如主文。
本案經檢察官馮成到庭執行職務。
中    華    民    國  100     年    9     月    15    日
                  刑事第三庭  法  官  樊季康
上列正本證明與原本無異。
如不服本判決，應於判決送達後10日內敘明上訴理由，向本院提
出上訴狀 (應附繕本) ，上訴於臺灣高等法院。其未敘述上訴理
由者，應於上訴期間屆滿後20日內向本院補提理由書「切勿逕送
上級法院」。
                              書記官  陳秀慧
中    華    民    國  100     年    9     月    16  日
附錄本案論罪科刑法條全文：
毒品危害防制條例第10條
施用第一級毒品者，處六月以上五年以下有期徒刑。
施用第二級毒品者，處三年以下有期徒刑。